臺灣嘉義地方法院刑事判決　　　　　　　 95年度訴字第388號
公　訴　人　臺灣嘉義地方法院檢察署檢察官
被　　　告　丁○○
選任辯護人　黃清江律師
　　　　　　張雯峰律師
　　　　　　奚淑芳律師
被　　　告　子○○
　　　　　　戊○○
上二人共同
選任辯護人　汪玉蓮律師
被　　　告　庚○○
選任辯護人　蔡碧仲律師
　　　　　　陳怡禎律師
　　　　　　陳偉展律師
上列被告等因違反政府採購法等案件，經檢察官提起公訴（94年
度偵字第3305號），本院判決如下：
    主  文
丁○○共同連續以脅迫妨害人行使權利，處有期徒刑貳年，減為
有期徒刑壹年。又共同意圖使廠商不為投標，而施脅迫，處有期
徒刑壹年肆月，減為有期徒刑捌月。應執行有期徒刑壹年陸月。
子○○共同連續以脅迫妨害人行使權利，處有期徒刑貳年肆月，
減為有期徒刑壹年貳月。又共同意圖使廠商不為投標，而施脅迫
，處有期徒刑壹年陸月，減為有期徒刑玖月。應執行有期徒刑壹
年拾月。
戊○○共同連續以脅迫妨害人行使權利，處有期徒刑貳年，減為
有期徒刑壹年。
庚○○共同連續以脅迫妨害人行使權利，處有期徒刑壹年捌月，
減為有期徒刑拾月。又共同意圖使廠商不為投標，而施脅迫，處
有期徒刑壹年肆月，減為有期徒刑捌月。應執行有期徒刑壹年肆
月。
    事  實
一、丁○○、子○○、戊○○及庚○○4 人基於強制之概括犯意
    聯絡，為操控臺灣菸酒股份有限公司竹南酒廠、烏日酒廠、
    善化酒廠、嘉義酒廠、隆田酒廠酒粕之標售價格，以從中牟
    取暴利，竟為下列(一)至(六)之行為；丁○○、子○○及庚○○
    另基於恐嚇取財以及違反政府採購法之犯意聯絡，為操控臺
    灣糖業股份有限公司虎尾糖廠蔗渣之標售價格，以從中牟取
    暴利，竟為下列(七)之行為：
  (一)由戊○○帶領數名不詳姓名之成年男子，於民國93年9 月22
    日下午5 時許，駕駛車牌號碼R5-5315 號、5958-GM 號、CE
    -0222 號等3 輛自用小客車，前往台南縣柳營鄉八翁村八老
    爺93之90號乙○○所經營之東泉牧場，向吳辛川表示要找其
    兄乙○○，吳辛川見對方來意不善，表示乙○○已外出，戊○○旋接續於當日下午5 時8 分11秒，以0000000000號行動
    電話撥打乙○○所使用之0000000000號行動電話，要求與乙○○見面洽談酒粕之事，丁○○、戊○○等即與乙○○相約
    於93年11月20日下午3 時許，在國道1 號高速公路仁德休息
    站會面；丁○○、子○○、戊○○、庚○○並93年11月21日
    下午3 時許，在嘉義縣朴子市歐巨餐廳；93年12月1 日下午
    3 時30分許，在高雄市漢來飯店45樓會議室，均要求乙○○
    配合圍標酒廠酒粕標售工程，復要求乙○○不可標購竹南及
    烏日啤酒廠酒粕，丁○○並對乙○○嚇稱：「如受到阻礙，
    絕對不惜代價，一定會採取報復行動」等語，致乙○○心生
    畏懼，於93年11月25日竹南酒廠標售啤酒粕、93年12月14日
    烏日酒廠標售啤酒粕時，均不敢前往投標。
  (二)由丁○○自93年10月25日中午12時10分起，接續3 次以0000
    000000號電話撥打禾泰農牧股份有限公司（下稱禾泰公司）
    負責人卯○○所使用之0000000000號電話，向卯○○嚇稱：
    「我已和子○○、乙○○談好條件了，全省公賣局酒廠投標
    酒粕原料生意我都要取得，你不可以去投標，如去投標要讓
    你好看，不然你給我試試看」等語，並接續於同日中午12時
    55分許，撥打禾泰公司申設之 (00)0000000號電話，要該公
    司會計丑○○轉達卯○○：「你們公司不能去標購酒場酒糟
    ，否則大家會很難看」等語，嗣由丑○○轉知卯○○後，卯
    ○○雖心生畏懼，惟經評估後認為公司仍須標購酒粕始能繼
    續營運，遂於93年11月30日前往善化酒廠投標而得標；並於
    93年12月14日前往烏日酒廠投標，當日戊○○為阻止其投標
    ，竟接續自上午9 時30分40秒起，多次以0000000000號電話
    撥打 (00)0000000及0000000000電話，欲威脅卯○○不得投
    標，卯○○由來電顯示發現係戊○○，遂不敢接聽並繼續投
    標，丁○○、戊○○始未得逞而不遂。
  (三)93年10月26日上午11點30分許，永耀商行及詠耀商行負責人
    未○○到嘉義縣民雄鄉民雄工業區嘉義酒廠載運酒糟後，子
    ○○即指示戊○○帶同不知情之謝斯郎、謝東昆、黃泊銓及
    2 名不詳姓名男子，分別駕駛R5-5315 號、5958-GM 號汽車
    尾隨在後，戊○○並接續自當日上午11時38分6 秒起，5 次
    以0000000000電話撥打未○○使用之0000000000號電話，嚇
    稱：「今年5 廠（指竹南、烏日、嘉義、隆田及善化等5 家
    酒廠）酒粕我都要標，你不可以出標，你不免叫警察啦，我
    現在就跟在你車子後面，你車子停下來，我要跟你講話」等
    語，致未○○心生畏懼，乃開車返回嘉義酒廠，請在酒廠工
    作之東泉牧場員工陳世宗協助報警處理。嗣後各酒廠標售酒
    粕時，未○○均不敢前往投標。
  (四)93年10月26日下午4 時45分許，由丁○○、戊○○、庚○○
    、子○○及不知情之謝斯郎、謝東昆與黃泊銓等人，分別駕
    駛上述3 輛自小客車，前往嘉義縣中埔鄉鹽館村溪洲仔11之
    1 號「廣豐行」負責人癸○○、壬○○夫婦住處，由丁○○
    對癸○○及壬○○嚇稱：「兄弟出面，你們也知道是為了什
    麼」、「子○○（在廣豐行佔有百分之二十股份）已經轉讓
    股份給我，如果我來參與經營，你們會更難經營」、「我已
    經和子○○、乙○○談好條件了，全省5 家酒廠投標酒糟原
    料生意我都要取得，你們不可以去投標，否則由我圍標給你
    們做」、「你們現在就要決定，否則就要讓你們難看，你們
    不要出狀況」等語；並接續於93年11月6 日下午2 時許，廣
    豐行因遭受上開恐嚇無法正常取得原料，召開結束營業股東
    會議時，由子○○對壬○○及癸○○揚言：「我能認同（丁○○所提出來的條件），是我幫你阻擋，否則你的3 個女兒
    就被他們抓去了」、「我的意見你都反對，我馬上打電話叫
    丁○○來處理」等語，致壬○○及癸○○心生畏懼。惟其等
    經評估後，認為公司仍須標購酒糟始能繼續營運，遂於93年
    11月22日、93年11月30日分別前往隆田酒廠、善化酒廠投標
    ，並於94年1 月28日借用「順鉅牧場」之名義前往嘉義酒廠
    投標（惟均未得標），丁○○、戊○○、庚○○、子○○始
    未得逞而不遂。
  (五)丁○○、戊○○、庚○○及子○○等人旋於93年10月26日下
    午6 時30分許，駕駛上開車輛，轉往台南縣麻豆鎮安業里1
    鄰安業80號之2 佳峰商行負責人丙○○住處，由戊○○向丙○○介紹丁○○為「縱貫線流氓」，並嚇稱：「我們運作圍
    標的事情已經一個多月，乙○○、林太太（指壬○○）及子
    ○○等業者都妥協好了，你這裡是最後一站，等你低頭而已
    ，全省5 家酒廠酒糟價錢我都要押（低）下來賺取差價，你
    們不可出標，我們是道上兄弟，你如果執意出標，大家就難
    看了」等語；丁○○、戊○○並接續於間隔2 、3 日後再至
    丙○○上開住處，再度由戊○○向丙○○表示丁○○為「縱
    貫線流氓」，致丙○○心生畏懼，於各酒廠標售酒粕時，均
    不敢前往投標。
  (六)93年11月3 日下午3 時許，竹南酒廠酒粕第一次標售（該次
    流標），子○○指示戊○○率人至該酒廠大門圍堵所有參與
    投標業者，發現巳○○（原名許清潭）所經營之大勝飼料股
    份有限公司（下稱大勝公司）指派廠務人員己○○前往投標
    。當天晚上，丁○○即打電話向乙○○嚇稱：「如果讓我知
    道今天投標之大勝公司跟你有關係，就要採取報復行動」，
    致乙○○心生畏懼，於93年11月25日竹南酒廠第二次標售啤
    酒粕時不敢前往投標。
  (七)丁○○、子○○、庚○○為由虎尾糖廠蔗渣標售獲取不法利
    益，先後為下列行為：1.丁○○、子○○、庚○○及某2 名
    不詳姓名成年男子，於93年11月29日下午3 時許，前往雲林
    縣虎尾鎮西屯里5 鄰大屯224 之3 號辰○○（已由檢察官另
    為不起訴處分）住處，向金億陽開發有限公司（下稱金億陽
    公司）負責人辛○○及虎西企業社負責人甲○○表明其等為
    黑道人士，復揚言：93年12月1 日虎尾糖廠標售1 萬7 千噸
    噸蔗渣時，必需將每噸蔗渣投標價格由新台幣（下同）100
    元至110 元，壓低到30元至50元，且需將勞務工程工資標價
    由500 萬元提高到600 萬元，中間差價必需支付予丁○○等
    語，並要求由周朝陽負責投標、甲○○不得投標，致周朝陽
    及甲○○均心生畏懼，嗣於93年12月1 日虎尾糖廠蔗渣開標
    時，甲○○遂不敢投標；辛○○則經評估後，認為如依丁○○等之安排，勢必無法得標，遂仍自行決定標價而於上述開
    標當日以金億陽公司之名義前往虎尾糖廠投標，並順利得標
    ，丁○○等始未得逞。2.另上述開標當日，寅○○以佳松營
    造有限公司（下稱佳松公司）名義投標後，於中午12時許，
    子○○即撥打辰○○之電話，轉由寅○○接聽，而對寅○○
    嚇稱：「我們（丁○○、子○○及庚○○等人）投標蔗渣工
    作都已經協調好了，你為什麼還投標競標，讓我們兄弟有一
    口飯吃，不然我們如翻臉你『黑松仔』也無法經營，若是你
    標到，要你拿一些出來，你敢不拿出來嗎？」等語，致寅○○心生畏懼，同意如果得標就放棄，後因佳松公司資格不符
    ，並未得標，而未得逞。3.辛○○得標後，丁○○、子○○
    、庚○○欲向辛○○索取報酬，由庚○○與子○○商議對策
    ，庚○○於93年12月17日上午10時10分許以電話向子○○表
    示若辛○○不順從，即對辛○○嚇稱：「如不順從（拿錢出
    來），叫竹聯（幫）、天道（盟）下手，你台中、南投、台
    西打聽天道分會長，被他下手就不同了」，子○○旋以電話
    對辛○○恐嚇稱：「這賭你如贏，生意還能繼續經營嗎？如
    輸，人家說多少就要多少了」等語，致辛○○心生畏懼，嗣
    丁○○、子○○、庚○○及數名男子於93年12月17日下午3
    時許到虎尾糖廠，並要求辛○○交付120 萬元，辛○○遂答
    應付款，經討價後，降為60萬元，子○○表示其會先行代墊
    60萬元予丁○○等，並要求辛○○以等值之蔗渣折算該款交
    予子○○，辛○○遂依其等之指示，陸續交付價值逾60萬元
    之蔗渣予子○○。
二、經子○○、丁○○、戊○○及庚○○等人多次脅迫上開酒粕
    業者後，子○○等人分別：(一)於93年11月25日，以永欲豐商
    行名義標得竹南啤酒廠酒粕；(二)於93年12月14日，以永欲豐
    商行名義標得烏日啤酒廠酒粕；(三)於94年1 月27日，以楊馥
    駿畜牧場名義標得隆田酒廠高粱酒粕。
三、案經卯○○訴由嘉義縣警察局中埔分局報請臺灣嘉義地方法
    院檢察署檢察官偵查起訴。
    理  由
壹、證據能力部分：
一、證人乙○○、卯○○、未○○、癸○○、丙○○、己○○於
    本院95年度感裁字第19號案件審理之證述，有證據能力：
(一)按被告以外之人，於審判外之言詞或書面陳述，除法律有規
    定者外，不得作為證據，刑事訴訟法第159 條第1 項定有明
    文。而所謂法律有規定者，即包括同法第159 條之1 至之5
    所規定傳聞證據具有證據能力之例外情形。其中第159 條之
    1 第1 項規定：被告以外之人於審判外向法官所為之陳述，
    得為證據。其立法意旨在於被告以外之人（含共同被告、共
    犯、被害人、證人等）於法官面前所為之陳述（含書面及言
    詞），因其陳述係在法官面前為之，故不問係其他刑事案件
    之準備程序、審判期日或民事事件或其他訴訟程序之陳述，
    均係在任意陳述之信用性已受確定保障之情況下所為，因此
    該等陳述應得作為證據（刑事訴訟法第159 條之1 立法理由
    參照）。
(二)被告戊○○因連續與丁○○恐嚇脅迫酒糟業者不得投標，經
    嘉義縣警察局等提報為情節重大流氓，而移送本院治安法庭
    審理。嗣經本院以95年度感裁字第19號案件（下稱感裁案）
    審理後，於96年8 月31日裁定戊○○交付感訓處分；戊○○
    不服而提起抗告，亦經臺灣高等法院臺南分院於96年10月24
    日以96年度感抗字第31號裁定駁回抗告確定。證人乙○○、
    卯○○、未○○、癸○○、丙○○、己○○於感裁案審理中
    ，均曾到庭具結證述，揆諸前揭說明，其等於感裁案審理中
    所為證述，自有證據能力無疑。
二、證人乙○○、卯○○、丑○○、未○○、陳世宗、癸○○、
    壬○○、丙○○、蔡啟東、己○○、巳○○、周朝陽、甲○○、寅○○、吳辛川於偵查中經具結後所為之證言，均有證
    據能力：
(一)依刑事訴訟法第159 條之1 第2 項之規定，被告以外之人於
    偵查中向檢察官所為之陳述，除顯有不可信之情況者外，得
    為證據。考其立法意旨，係以刑事訴訟法規定檢察官代表國
    家偵查犯罪、實施公訴，依法其有訊問被告、證人及鑑定人
    之職權，證人、鑑定人且須具結，而實務運作時，偵查中檢
    察官向被告以外之人所取得之陳述，原則上均能遵守法律規
    定，不致違法取供，可信性極高，為兼顧理論與實務，爰於
    第2 項明定被告以外之人於偵查中向檢察官所為之陳述，除
    顯有不可信之情況者外，得為證據（刑事訴訟法第159 條之
    1 立法理由參照）。至同法第248 條第1 項前段雖規定，檢
    察官「訊問證人、鑑定人時，如被告在場者，被告得親自詰
    問」，係指「如被告在場者」，始發生「被告得親自詰問」
    之問題。且除有同法條第2 項前段所規定，「預料證人、鑑
    定人於審判時不能訊問者，應命被告在場」者外，現行法並
    未規定檢察官必須等待被告在場始得訊問證人、鑑定人。是
    證人於檢察官訊問時如已依法具結陳述，以擔保其證詞之真
    實性，經合法訊問，其於偵查中向檢察官所為之陳述又無顯
    有不可信之情況，即可認有證據能力（最高法院96年度台上
    字第7314號判決、96年度台上字第6301號判決意旨參照）。
(二)經查，證人乙○○、卯○○、丑○○、未○○、陳世宗、癸○○、壬○○、丙○○、蔡啟東、己○○、巳○○、辛○○
    、甲○○、寅○○、吳辛川，於偵查中均係依法具結後始為
    證述，已擔保其等證詞之真實性，且經檢察官合法訊問，並
    無證據足認其等偵查中之證述有顯不可信之情況，是其等於
    偵查中之證述，自有證據能力，而得採為本件認定犯罪事實
    之基礎。被告丁○○之辯護人以上開吳辛川以外之各證人偵
    查中之證言未經交互詰問，而認無證據能力，容有誤解。
三、證人乙○○、癸○○、丙○○、甲○○、寅○○於警詢中之
    證述有證據能力：
(一)另按刑事訴訟法第159 條之2 規定，於檢察事務官、司法警
    察官或司法警察調查中所為之陳述，如與審判中之陳述不符
    時，經比較結果，其先前之陳述具有較可信之特別情況，且
    為證明犯罪事實存否所必要者，得為證據。亦即例外賦與證
    據能力。本條所稱「先前之陳述具有較可信之特別情況」，
    係指被告以外之人先前於檢察事務官、司法警察官或司法警
    察調查中所為之陳述，與審判中不符，而從先前與審判中各
    個陳述之外部附隨環境或條件觀察比較，先前之陳述，較為
    自然可信而足以取代審判中之陳述者而言（最高法院95年度
    台上字第3747號判決意旨參照）。
(二)證人乙○○、癸○○、丙○○、甲○○、寅○○於警詢中之
    證述，均係於審判外之言詞陳述，其等經兩造聲請傳喚到庭
    具結證述後，於審判中之證述與警詢中之陳述有所不符，惟
    依上開證人之警詢筆錄記載，其等詢問完畢後均經親閱筆錄
    始簽名捺印，形式上觀之，該等警詢筆錄製作過程並無不可
    信之瑕疵存在。又上開證人於本院審理中均表示警詢時之陳
    述係出於自由意志，警察並未求證人如何回答，且看過筆錄
    才簽名（見本院卷第480 頁、第500 頁、第568 頁、第676
    頁、第691 至692 頁），並稱因事隔多年，應以警詢時之記
    憶較為清楚，現在記憶比較模糊，很多事已經忘記了等語（
    見本院卷第466 頁、第500 頁、第572 至573 頁、第680 頁
    、第697 頁）。且亦無具體實證足認上開證人與被告4 人有
    任何仇怨嫌隙，而有在警詢時挾怨報復、設詞誣陷被告4 人
    之可能。由上足認，上述證人於警詢中陳述之任意性、信用
    性已獲確保，且具有較可信之特別情況。參以上開證人警詢
    中之證述涉及被告4 人有無為上述犯罪事實一、(一)、(四)、(五)
    、(六)、(七)之犯行，對於證明被告犯罪事實之存否具有必要性
    ，揆諸前開說明，應認其等之警詢陳述，有足以取代審判中
    交互詰問之可信性保證，而認其等之警詢筆錄有證據能力。
貳、有罪部分：
一、犯罪事實(一)部分：訊據被告丁○○雖坦承其有於上開時間至
    仁德休息站、歐巨餐廳、漢來飯店，被告子○○坦承其有至
    歐巨餐廳、漢來飯店，被告戊○○坦承其有至東泉牧場、仁
    德休息站、歐巨餐廳、漢來飯店，被告庚○○坦承其有至歐
    巨餐廳及漢來飯店，惟均矢口否認有何強制犯行，並均辯稱
    ：並未恐嚇乙○○云云。然查：
(一)由下列事證足認被告4 人確有為本項犯行：
  1.戊○○於93年9 月22日曾率手下7 、8 人到乙○○台南縣柳
    營鄉八翁村住處，當日戊○○並曾在17時8 分11秒以其持用
    之0000000000號行動電話撥打乙○○之0000000000號電話；
    後來丁○○找子○○約乙○○在嘉義歐巨餐廳會談，前後曾
    在歐巨餐廳見面3 次，第1 次是戊○○、子○○、庚○○和
    乙○○見面，第2 次多出丁○○，第3 次也是5 人見面，當
    時他們叫乙○○竹南酒廠不能去投標；其後並由戊○○出面
    邀約，丁○○主持，由乙○○與丁○○、戊○○、庚○○、
    子○○4 人於高雄漢神百貨45樓會議中心談標酒糟事宜；陸
    續見面多次，丁○○、子○○、庚○○等即要求乙○○不要
    出面標購竹南、烏日廠酒糟，丁○○並表明一定要協助子○○取得這兩家酒廠酒糟，且當面跟乙○○說這案子對他們很
    重要，如受到阻礙絕對不惜代價一定會報復，戊○○、庚○○其中一人則向乙○○表示其老大丁○○是天道盟老大，目
    的是恐嚇乙○○放棄竹南酒廠酒糟競標；另子○○曾於93年
    10月底以電話及親自在丁○○、戊○○、庚○○等面前，向
    乙○○表明竹南、烏日酒廠酒糟他要經營，希望乙○○不要
    介入；乙○○受被告4 人恐嚇，致心生畏懼不敢至竹南酒廠
    及烏日酒廠投標，最後竹南酒廠被子○○以0.235 元得標、
    烏日酒廠以0.465 元得標，烏日酒廠是卯○○介入競標才提
    高得標價，如參照善化酒廠93年標價0.568 元，竹南酒廠、
    烏日酒廠之得標價明顯偏低等情，業據乙○○迭於警詢及偵
    查中證述纂詳（見嘉中警三字第0940081422 號 卷第(二)卷〈
    下稱警卷Ｂ〉第61至69頁、第74至77頁，94年度偵字第3305
    號卷〈下稱偵卷〉第146 至148 頁）。乙○○嗣於感裁案中
    具結證述時，雖改稱丁○○、戊○○沒有直接恐嚇伊，但仍
    表示感覺上會讓伊害怕（見本院95年度感裁字第19號案件影
    印卷〈下稱感裁卷〉第54頁）。核與吳辛川於偵查中證稱：
    93年間戊○○曾帶7 、8 人開三3 車到牧場找其兄乙○○說
    要做生意，伊見他們來意不善，沒有聯絡乙○○，後來他們
    就自行離開了等語（見偵卷第128 至129 頁）大致相符。
  2.乙○○並於警詢中明確指認丁○○、戊○○即為恐嚇伊協助
    子○○圍標酒廠酒糟之人（見警卷Ｂ第70至73頁），且於上
    開感裁案審理中再度確認警詢時警方有拿照片讓其指認丁○○、戊○○，94年1 月17日警詢筆錄係出於自由意志陳述，
    且有看過筆錄內容，與其所述一樣（見感裁卷第54至55頁）
    。此外並有乙○○持用之0000000000號電話93年9 月22日之
    通聯紀錄調閱查詢單在卷可佐（見警卷Ｂ第79至83頁）。
(二)被告等雖以上詞置辯。被告丁○○之辯護人並為其辯稱：丁○○與其餘被告間無犯意聯絡，是子○○自導自演、庚○○
    假借丁○○之名義信口開河等語。惟查，被告等確曾以「如
    受到阻礙絕對不惜代價一定會報復」等語恫嚇乙○○，業如
    前述。此外，被告子○○於偵查中已自承曾將投標訊息傳達
    給庚○○，請丁○○等介入圍標酒糟，開給他們的條件為給
    他們百分之二十股份（見偵卷第73至74頁）。戊○○自承圍
    標全省5 酒廠酒糟都是子○○的意思，係受子○○之指揮進
    行，是庚○○介紹其與子○○接觸進行酒糟圍標（見警卷Ｂ
    第31頁）；嗣又稱其係聽命於丁○○、庚○○、子○○3 人
    指揮，協助子○○等投標5 大酒廠酒糟，丁○○曾指示其脅
    迫丙○○、乙○○，子○○曾指示其使用暴力對付參與競標
    業者，但其因為知道已經破局了，並沒有這樣做（見偵卷第
    151 至158 頁）。庚○○則自承子○○確實有與其聯絡，告
    知投標全省5 酒廠酒粕、蔗渣招標同業當時競標局勢，庚○○再將上情轉告川哥丁○○後，由丁○○決定進行協商所有
    業者共同投標，並由子○○帶路至各業者工廠或住所，子○○並曾提議拜會所有酒糟業者（見警卷Ｂ第13至14頁）。此
    外，庚○○並自承其有轉達丁○○指示，要戊○○等出面協
    助圍標，並指示要穿「制服」恐嚇業者乙○○並預防對方錄
    音（見警卷Ｂ第14頁）。綜上堪認被告4 人確有犯意聯絡、
    行為分擔，而共犯本件犯行，其等前開所辯無非臨訟卸責之
    詞，均無足採。
二、犯罪事實(二)部分：訊據被告戊○○固坦承其有以0000000000
    行動電話撥打卯○○之電話，惟辯稱卯○○僅第一通有接聽
    ，但是馬上掛掉，之後就都沒有接聽云云。被告丁○○則矢
    口否認全部犯行，辯稱：其並未使用0000000000號之手機，
    也沒有打電話給丑○○云云。惟查：
(一)由下列事證足認被告丁○○、戊○○確有為本項犯行：
  1.93年10月25日中午12時10許，自稱姓呂之歹徒撥打卯○○00
    00000000號電話恐嚇卯○○稱：「我已和子○○、乙○○談
    好條件，全省公賣局酒廠酒糟原料生意我都要取得，你不可
    以去投標，如去投標要讓你好看，不然你給我試試看」，同
    日以電話恐嚇3 次，時間約相隔3 分鐘，3 通電話都有顯示
    號碼為0000000000號，電話中都是同一自稱姓呂的歹徒，該
    姓呂歹徒係先撥打禾泰公司電話詢問卯○○手機號碼，當時
    有留下0000000000號電話給禾泰公司職員丑○○，要卯○○
    與其等聯絡；嗣卯○○於93年12月14日到烏日酒廠競標酒糟
    ，當天早上自稱姓呂之人又撥打禾泰公司(00)0000000 號電
    話（轉接至0000000000）及卯○○0000000000號手機，丑○○以張先生不在為藉口掛斷電話，歹徒仍不罷休連續打10幾
    通電話給卯○○等，意圖阻止卯○○投標，卯○○因知道他
    是要阻止其投標而害怕不敢接聽，當天有禾泰公司與子○○
    2 家公司投標，子○○兄弟及丁○○均有到場，並在酒廠門
    口一直看著卯○○及丑○○等情，迭經卯○○及丑○○於警
    詢、偵查中證述纂詳（見警卷Ｂ第90至92頁、第94至99頁、
    第104 至106 頁，偵卷第127 至128 頁）。卯○○另於感裁
    案中具結證稱：93年11月2 日中埔分局製作之筆錄是出於其
    自由意志陳述，看過筆錄才簽名（見感裁卷第49至50頁）。
    卯○○嗣並於本院審理中具結證稱：警、偵訊時所述丁○○
    向伊恐嚇稱「我已和子○○、乙○○談好條件... 你不可以
    去標」等語，伊確定丁○○所講的是子○○，因電話中他們
    有提到子○○；打電話那人說台語，伊聽到的是呂先生，當
    時他有說他名字，伊因在高速公路收訊不清楚就掛電話，伊
    知道呂先生就是丁○○，是在烏日酒廠有看過丁○○，後來
    在分局時警察問伊是不是這個人，才聯想起來是這位呂先生
    ；其並證稱當時接到電話會擔心家人安全問題，但後來因為
    有需要，還是決定去標（見本院卷第441 至452 頁）。
  2.此外，並有卯○○、丑○○於警詢中指認丁○○之口卡片（
    見警卷Ｂ第100 頁、第107 頁），以及卯○○持用之000000
    0000號電話93年12月14日之通聯紀錄調閱查詢單（見警卷Ｂ
    第101 至103 頁）、戊○○持用之0000000000號電話93年12
    月14日通聯紀錄調閱查詢單（見警卷Ｂ第108 至113 頁）在
    卷可佐。
  3.另禾泰公司仍有於93年11月30日前往善化酒廠投標而得標，
    並於93年12月14日前往烏日酒廠投標，則有善化酒廠95年11
    月22函檢附之93年11月30日啤酒粕開標標售文件及開標紀錄
    、烏日酒廠95年11月23函檢附之93年12月24日啤酒粕開標標
    售文件及開標紀錄（見本院卷第173 至174 頁及外放證物）
    在卷足稽。
(二)被告等雖以前詞置辯，被告丁○○之辯護人並為其辯稱：當
    天打電話者僅自稱姓「呂」，無法確認就是丁○○云云。被
    告戊○○之辯護人則辯稱：由上開通聯紀錄可知93年12月14
    日9 時32分許，戊○○以其前揭行動電話撥打禾泰公司(00)
    0000000 號電話之通話秒數為「0 」，可證被告戊○○並未
    恐嚇卯○○等云云。惟查：
  1.依丑○○之證述，其於93年10月25日12時55分許，接獲「自
    稱住高雄姓呂歹徒」電話，說「你公司不能去標酒糟，否則
    大家會很難看；不然大家試試看」等，當時有顯示號碼為00
    00000000號，該姓呂歹徒要伊轉告卯○○說不要去標，不然
    會很難看，該名歹徒並說他在高雄作飼料，且留下00000000
    00號之聯絡電話，但沒有說這是誰的電話（見本院卷第453
    至462 頁）。參以依丁○○自述，其係居住於高雄，與庚○○合夥經營嘉德有限公司及德利飼料有限公司（見警卷Ｂ第
    1 至2 頁）；另依戊○○之自述，0000000000號電話雖為其
    持用之電話，但其係居住於彰化，從事園藝工作（見警卷Ｂ
    第22至23頁）；由上足認93年10月25日先行撥打電話給卯○○、丑○○，自稱姓「呂」、居住於高雄、作飼料者，應為
    丁○○無誤。
  2.93年12月14日烏日酒廠開標當日，卯○○及丑○○提早到烏
    日酒廠，禾泰公司 (00)0000000號電話係轉接至0000000000
    及卯○○0000000000號手機，當日早上自稱姓呂之人即撥打
    禾泰公司上開電話及卯○○手機，丑○○佯稱卯○○不在，
    歹徒仍不罷休而連續撥打電話，卯○○等由來電顯示知道是
    歹徒所撥，因害怕而不敢接聽，業經卯○○等證述如前。參
    以上開卯○○0000000000號電話之通聯調閱查詢單（見警卷
    Ｂ第101 至103 頁），當日早上8 時至9 時間，確有與(00)
    0000000 號電話之通話紀錄，在9 時30分40秒並有1 通與00
    00000000號電話之通話紀錄，其後則有多通來自於00000000
    00號電話，通話秒數均為「0 」之紀錄，足徵證人卯○○、
    丑○○證稱當日戊○○曾持續撥打卯○○之電話，渠等因見
    來電顯示為戊○○之電話，害怕而不敢接聽等情，應屬無訛
    。是辯護人上開所辯自不得據為有利於被告戊○○之證據。
    綜上所述，被告丁○○、戊○○確有為本項犯行，其等前開
    所辯無非臨訟卸責之詞，均無足採。
三、犯罪事實(三)部分：訊據被告戊○○固坦承其曾打電話給未○○，惟辯稱其並未講恐嚇的話，也沒有跟蹤未○○。被告子
    ○○則辯稱其未曾叫戊○○跟蹤未○○云云。惟查：
(一)由下列事證，足認被告子○○、戊○○確有為本項犯行：
  1.未○○於93年10月26日上午至民雄工業區嘉義酒廠載運酒糟
    準備去屏東，11點多開車離開嘉義酒廠時，一出酒廠大門即
    發現歹徒開一輛紅色三菱轎車停在對面路旁，伊往南二高方
    向行駛，歹徒就開車跟蹤，伊因害怕，打電話聯絡在酒廠的
    陳世宗告知上情，陳世宗要伊把車開回酒廠，他要幫忙記下
    車號，伊在工業區繞行約2 公里回到酒廠，發現該車也跟伊
    回到酒廠，又停在酒廠門口；等伊回酒廠過了約20分鐘查看
    那車離開後，伊才開車離開，對方又以0000000000號電話撥
    打伊之0000000000號手機恐嚇稱：「我姓呂，今年五廠酒糟
    我都要標，你不可以出標，你不用叫警察啦，我現在就跟在
    你車後面，你車子停下來我要跟你講話」，伊因害怕不敢停
    車，對方仍一直打電話強迫伊跟其見面說清楚；伊告訴該姓
    呂之人伊沒有要標，不用找伊，對方雖未直接用言語恐嚇，
    但伊聽得出來他們意思就是恐嚇伊，烏日酒廠原則上伊本來
    有要標，但為此而沒有去標等情，業經未○○迭於警詢、偵
    查及感裁案中證述纂詳（見警卷Ｂ第114 至117 頁、偵卷第
    140 至141 頁、感裁卷第56至59頁）。未○○嗣於本院審理
    中並具結證稱：伊本來有打算在93年12月13日去投標烏日酒
    廠，但是接了電話之後就沒有去；93年10月26日跟在伊後面
    的是紅色轎車，後來有接到電話，電話中那個人有說恐嚇的
    話，就是筆錄上記載的話，電話中之人要伊不能到啤酒廠參
    加競標，應該是指竹南及烏日酒廠（見本院卷第513 至523
    頁）。
  2.陳世宗亦於偵查中具結證稱：伊93年10月下旬在嘉義酒廠作
    酒糟工作，93年10月下旬某日，未○○開車載酒糟離開酒廠
    時被跟蹤，有打電話向伊求助，所以伊叫未○○把車開回酒
    廠，當時伊有記下歹徒車牌R5-5315 ，那輛車約停留10分鐘
    ，車上約3 、4 人未下車，未○○在電話及現場跟伊說歹徒
    恐嚇他不能到酒廠標酒糟（見偵卷第109 至110 頁）。
  3.未○○及陳世宗並均於警詢中指認上開廠牌為三菱，車號為
    R5-5315 車輛之照片（見警卷Ｂ第249 頁）。另有戊○○持
    用之0000000000號電話93年10月26日通聯紀錄調閱查詢單（
    見警卷Ｂ第119 至120 頁）在卷可佐。
(二)被告等雖以上詞置辯。惟被告戊○○已於警詢中自承93年10
    月26日是子○○打電話教唆其到民雄之酒廠找未○○（見偵
    卷第161 頁）。庚○○亦稱93年10月26日當天3 輛車先跟蹤
    未○○，再到廣豐行，最後到丙○○住處，是由子○○提議
    ，丁○○指揮戊○○等人所為（見警卷Ｂ第15至16頁）。綜
    上所述，被告子○○、戊○○確有為本項犯行甚明，其等前
    開所辯無非臨訟卸責之詞，均無足採。
四、犯罪事實(四)部分：訊據被告4 人固均坦承曾至廣豐行，惟均
    辯稱其等並未講恐嚇的話，被告子○○、庚○○並稱當時並
    未下車云云。惟查：
(一)由下列事證足認被告4人確有為本項犯行：
  1.93年10月26日下午17時許，有歹徒分乘兩部車前往癸○○、
    壬○○位於中埔鄉鹽館村之廣豐行工廠，1 部是賓士轎車，
    1 部車號為R5-5315 ，共有3 名歹徒進入辦公室，其中1 名
    自稱姓呂歹徒向癸○○恐嚇稱：「兄弟人出門要什麼，你們
    應該知道」、「子○○（在廣豐行佔有百分之二十股份）已
    經轉讓股份給我，如果我來參與經營，你們會更難經營」、
    「已和子○○、乙○○談好條件了，全省五酒廠酒糟生意都
    要取得，你不可以去投標；否則就由我圍標給你，以每公斤
    1.5 元計價，標得差額要給他，你現在就要決定，否則就要
    讓你難看，你不要出狀況」，致癸○○心生畏懼，其身旁一
    名保鑣並留下0000000000號電話給癸○○，要伊答覆；隔天
    早上並以該電話撥打癸○○0000 000000 號電話，癸○○不
    敢接聽，從此以後伊工廠鐵門平時都關著，不敢去工作；嗣
    於93年11月6 日下午2 時許，伊公司因黑道恐嚇無法取得原
    料召開營業結束股東會議時，壬○○對子○○說「我不能認
    同呂姓人士恐嚇提出的條件，你是否認同」，子○○說「我
    能認同，是我幫你阻擋，否則你的三個女兒就被綁架了」；
    壬○○再跟子○○說「呂姓人士說他全省5 廠都要，結果竹
    南酒廠招標就有人出面投標破局」，子○○答稱「這我會處
    理」、「我的意見你都反對，我馬上打電話叫呂的來處理」
    ，並開始打電話，因此伊知悉圍標及恐嚇業者應是子○○主
    導等情，業經癸○○迭於警詢、偵查及感裁案中證述纂詳（
    見警卷Ｂ第124 至129 頁、第131 至134 頁，偵卷第110 至
    111 頁、感裁卷第60至62頁）；另其於本院審理中具結證述
    時，就諸多案情關鍵事項雖均以事隔多年記憶不清等為由，
    而答稱不記得或為與先前相異之陳述，惟仍證稱：93年11月
    6 日那天開股東會議，子○○有在場，並有說我在幫你擋否
    則你那三個孩子會被人抓去（見本院卷第499 頁）。
  2.癸○○上開證述，核與壬○○於偵查中具結證稱：93年10月
    26日下午17時許，丁○○、戊○○及一名男子開了兩部車到
    伊工廠，當時丁○○向伊表示全省5 酒廠酒糟他都已安排好
    了，他表示如果伊要作，要依其安排，若不接受安排就不要
    作，另外他說如果伊標得酒糟價格低於1.5688元差價利潤要
    歸他，若執意競標大家就難看了，如果叫別人出面包含伊股
    東出面競標，帳都要算伊頭上，還有子○○股份已歸他，將
    來伊公司會很難經營，戊○○離開時有留0000000000號電話
    ，叫伊決定時必須答覆他，於93年11月6 日召開股東會要結
    束營業，當天子○○在股東會當場表示「是我幫你阻擋，否
    則你的三個女兒就被抓走了」，並說我的意見你都反對要叫
    丁○○來等語（見偵卷第111 至112 頁）相符。
  3.另依道路監視系統翻拍照片，於93年10月26日16時19分0 秒
    、1 秒、5 秒，有車牌號碼分別為CE-0222 、5859-GM 、R5
    -5315 之3 部車往廣豐行公司方向行駛，經癸○○指認車號
    5859-GM 賓士車以及車號R5-5315 三菱車，就是丁○○率手
    下到其工廠所駕駛之車輛（見警卷Ｂ第245 至250 頁），癸○○、壬○○並指認當日係丁○○率戊○○到伊工廠（見警
    卷Ｂ第135 至136 頁、第144 至145 頁）；此外復有車牌號
    碼CE-0222 、5958-GM 、R5-5315 車號車籍資料查詢單（見
    警卷Ｂ第251 頁）、癸○○工廠 (00)0000000號電話93年10
    月26日通聯紀錄單、戊○○93年10月26日留予壬○○000000
    0000號電話之手寫單1 紙在卷可佐（見警卷Ｂ第146 至147
    頁）。
  4.又癸○○、壬○○雖因被告等之上開行為心生畏懼，但經評
    估後仍於93年11月22日、93年11月30日分別前往隆田酒廠、
    善化酒廠投標，並於94年1 月28日借用「順鉅牧場」之名義
    前往嘉義酒廠投標，則有善化酒廠95年11月22函檢附之93年
    11月30日啤酒粕開標標售文件及開標紀錄（見本院卷第173
    頁及外放證物），以及嘉義酒廠96年11月22日臺菸嘉酒行字
    第0960004006號函檢送之94年度高梁酒粕標售歷次開標紀錄
    （見本院卷第709 至720 頁）、隆田酒廠96年11月22日臺菸
    隆酒行字第0960003353號函檢送之94年度高梁酒粕標售歷次
    開標紀錄（見本院卷第722 至734 頁）在卷足稽。
(二)被告等雖於本院審理中以前詞置辯。惟被告子○○曾自承係
    由其將投標訊息傳達給庚○○，請丁○○等介入圍標酒糟。
    戊○○自承其係聽命於丁○○、庚○○、子○○3 人指揮協
    助投標5 大酒廠。庚○○亦自承其有居間轉達全省5 酒廠酒
    粕、蔗渣招標同業當時競標局勢，由丁○○決定進行協商，
    並由子○○帶路至各業者工廠或住所等情，業如前述。足認
    被告4 人有犯意聯絡及行為分擔甚明。被告子○○、庚○○
    雖辯稱當日並未下車，惟庚○○曾自承93年10月26日到廣豐
    行是由子○○提議（見警卷Ｂ第15至16頁）；戊○○亦坦承
    93年10月26日當天一起到廣豐行者有庚○○、丁○○等，且
    是庚○○提議要作這項生意（見警卷Ｂ第25頁）。參以庚○○曾自承其有在93年11月17日轉達丁○○指示，要戊○○等
    出面協助圍標，並指示要穿「制服」恐嚇業者壬○○（外號
    火雞）並預防對方錄音（見警卷Ｂ第14頁），戊○○亦坦承
    丁○○曾透過庚○○為上開指示（見警卷Ｂ第30頁），益徵
    被告4 人確有犯意聯絡及行為分擔，而共犯本項犯行，其等
    前開所辯均係臨訟卸責之詞，尚無足採。
五、犯罪事實(五)部分：訊據被告4 人除子○○外，固均坦承曾於
    上開時地至丙○○住處，惟被告丁○○辯稱其並未說恐嚇的
    話，也未說自己是流氓。被告戊○○辯稱其並未介紹丁○○
    是流氓。被告庚○○則辯稱其並未進入丙○○住處，都在車
    上等，沒有下車，也沒有說恐嚇的話云云。惟查：
(一)由下列事證足認被告4 人確有為本項犯行：
  1.於93年10月26日傍晚，丁○○、戊○○率人開3 部車到丙○○住處，下來3名 歹徒，由該年輕呂姓歹徒恐嚇伊稱：他們
    運作圍標的事已一個月，乙○○、林太太、子○○等業者都
    妥協了，伊這裡是最後一站，全省五家酒糟價錢他們都要壓
    下來賺取差價，要伊不可以出標，他們是縱貫線兄弟，如果
    伊出標大家就難看了；伊有記到兩部賓士車車牌分別為CE-0
    222 、5859-GM ，另一部紅色轎車車牌號碼沒記到；第2 次
    約隔3 天後戊○○又到伊家裡，戊○○說丁○○是他的老大
    ，是縱貫線很有份量的人物，他們問伊不出標的事考慮如何
    ，說對伊最有面子，若伊不出標等他們賺錢要給伊50萬元，
    伊在恫嚇下不置可否也不敢投標等語，迭經丙○○於警詢及
    偵查中證述纂詳（見警卷Ｂ第151 至154 頁、第158 至161
    頁，偵卷第112 至113 頁）。丙○○並於感裁案中再度證述
    ：警詢筆錄所述93年10月26日傍晚，呂姓歹徒率人開3 部車
    到伊住處恐嚇圍標的事實在，後來伊就不敢標，當時有警詢
    筆錄所說的丁○○、戊○○及子○○來，第2 次約隔3 天左
    右，2 次戊○○都有介紹他們老大是縱貫線流氓，還說他們
    運作圍標1 個多月了，叫伊不要投標（見感裁卷第69至72頁
    ）。核與蔡啟東於偵查中具結證稱：93年10月26日伊有看到
    3 輛車到丙○○住處等語（見偵卷第113 頁）相符。
  2.丙○○另曾於警詢中指認丁○○就是較年長的大呂、戊○○
    就是小呂，是以恐嚇手段圍標酒糟之人無誤（見警卷Ｂ第15
    5 至156 頁、第162 至165 頁）。
(二)被告等雖於本院審理中以前詞置辯。惟被告4 人係以由子○○提供投標及酒糟業者訊息並帶路至各業者工廠或住所、庚○○居間傳達消息、丁○○及戊○○出面脅迫業者之分工方
    式為本件犯行，業如前述。此外，庚○○並曾自承當初子○○有告訴伊丙○○欲介入競標，要伊轉告丁○○找丙○○協
    商，並稱93年10月26日當天3 輛車到丙○○住處，是由子○○提議，丁○○指揮戊○○等人所為（見警卷Ｂ第14至16頁
    ）。另被告戊○○亦於感裁案中自承其等至丙○○住處時，
    曾向丙○○自稱為縱貫線的老大（見感裁卷第107 頁）。綜
    上所述，被告4 人確有為本項犯行無疑，其等前開所辯無非
    臨訟卸責之詞，均無足採。
六、犯罪事實(六)部分：訊據被告丁○○、子○○、戊○○均矢口
    否認此部分之犯行。惟查：
(一)由下列事證足認上開被告3 人確有為本項犯行：
  1.丁○○曾在竹南酒廠流標後第一天晚上7 時許打電話到乙○○之手機，恐嚇乙○○稱：如果別人有去投標跟伊有關係，
    要告訴他，否則他採取行動對伊有傷害就不好意思了；希望
    伊也不要去投標，否則會傷感情等語，迭經乙○○於警詢及
    偵查中證述纂詳（見警卷Ｂ第64頁、偵卷第147 頁）。其於
    本院審理中具結證述時，就諸多案情關鍵事項雖均以事隔多
    年記憶不清等為由，而答稱不記得或為與先前相異之陳述，
    惟仍證稱：年紀較大的呂先生於93年11月間有因為竹南酒廠
    標案打電話給伊，他問伊有沒有叫人去標竹南廠，講話很激
    動，他說如果伊用別人名義去標就不原諒伊，那次打電話的
    人是丁○○，因伊和丁○○談過幾次電話，認識他的聲音（
    見本院卷第468 頁、第471 頁）。
  2.另乙○○當日接到丁○○之電話後，並曾自行蒐證而提出蒐
    證錄音帶1 捲，主要內容為其受丁○○恐嚇後，撥打庚○○
    (00)0000000 或0000000000號電話，談論巳○○參與竹南廠
    競標後伊遭丁○○恐嚇的事；撥打子○○0000000000號電話
    談論巳○○參與竹南廠競標及伊於11月3 日遭丁○○恐嚇的
    事；又撥打戊○○0000000000號電話談論巳○○參與竹南廠
    競標之事，電話中戊○○因懷疑巳○○是乙○○叫出來競標
    ，並曾向乙○○表示「什麼人給我破壞我一定會查的，你若
    要我們的名號我現在就給你報，阮『大仔』以前人家稱呼『
    左營呂仔』，以前開過『香帥三溫暖』也有人稱呼『香帥川
    哥』，你去高雄市多歲人或老兄弟問問看就知道，不要緊，
    但是我再跟你強調一遍... 心血已經下了那麼多，我們絕對
    不可能會破局」，有上開蒐證錄音帶及其譯文（見本院卷第
    193至213頁）在卷可參。
(二)被告等雖否認犯行。被告丁○○之辯護人並為其辯稱：上開
    錄音中所提及之「較老那一個老呂」等，並無證據足認係丁○○云云。惟被告戊○○曾於警詢中自承竹南酒廠第一次開
    標流標當日，是子○○指使其前往酒廠（見警卷Ｂ第29 頁
    ），流標後也是由子○○提供大勝公司的地址，並指使其前
    往該公司找巳○○（見偵卷第159 頁）。被告庚○○亦稱93
    年11月3 日竹南酒廠開標當天，戊○○率人至酒廠圍堵競標
    業者，並至大勝公司，是子○○與戊○○聯絡的（見警卷Ｂ
    第17頁）。另上開蒐證錄音帶之通話中所稱「大呂」、「老
    呂」、「年紀較大姓呂的」、「左營呂仔」、「香帥川哥」
    均是指丁○○，「少年呂」、「小呂」則是指戊○○，業經
    乙○○於本院審理中證述明確（見本院卷第481 頁）。綜上
    所述，被告丁○○、子○○、戊○○確有為本項犯行，其等
    前開所辯無非臨訟卸責之詞，均無足採。
七、犯罪事實(七)部分：訊據被告丁○○、子○○、庚○○3 人固
    均坦承曾於上開時間分別至辰○○住處以及虎尾糖廠，惟均
    矢口否認有何違反政府採購法或恐嚇取財犯行。被告丁○○
    辯稱：伊並沒有講圍標及恐嚇的話，子○○也沒有交60萬元
    恐嚇所得給伊。被告子○○辯稱：伊並未講圍標及恐嚇的話
    ，雖有向辰○○抱怨寅○○亂投標，但並未要辰○○轉話給
    寅○○；辛○○雖然有將甘蔗渣交給伊，但伊有匯款70萬元
    給辛○○，是向他買的，匯款分成2 筆，分別為25萬、45萬
    元，辛○○只給伊30萬元的貨，但伊已經給付70萬元貨款，
    並無恐嚇取財，伊亦未交恐嚇所得60萬元給丁○○。被告庚○○辯稱：其並未講圍標及恐嚇的話，93年12月17日至虎尾
    糖廠當天，伊印象中沒有和辛○○講話云云。惟查：
(一)由下列事證足認被告丁○○、子○○、庚○○確有為本項犯
    行：
  1.辛○○迭於偵查及本院審理中具結證稱：伊曾於93年11月22
    日、93年12月1 日兩度參與虎尾糖廠蔗渣投標，第一次投標
    時，子○○於開標前有打電話協調伊不要投標，讓該標案流
    標，伊沒有同意，第一次流標後2 、3 天，辰○○及子○○
    打電話叫伊到辰○○家，當時子○○、丁○○、庚○○、辰
    ○○向伊及甲○○表示說蔗渣若得標後要分成4 份，由子○○、辰○○、甲○○與伊各1 份，他們表示他們不投標，得
    標之後需將子○○、辰○○應得的二分之一以成本價給他們
    ，他們還要求蔗渣底價由每公噸110 元壓低至30至50元，中
    間價差他們要，另外勞務工程款他們要求提高到600 萬元，
    本來勞務工程款為212 萬元，他們要求把600 萬元扣除212
    萬元給他們，他們表示，這是利用他們影響力才有辦法達成
    ，當時在協議時，有講說一定要伊投標，他們都不投標，也
    有要求甲○○不要投標，子○○並說如果不同意的話就叫伊
    生意不要做了；93年12月1 日伊得標後，子○○先打電話叫
    伊要包紅包給他們，一開始說6 萬元，伊答應後過了幾天子
    ○○又打電話說錢太少，他們不接受，又隔幾天子○○又打
    電話找伊談，並在電話中恐嚇稱「這賭如果你賭的贏才賭，
    若賭輸你生意就收起來不用作了」，子○○說這些話的時候
    伊心理會害怕；後來子○○於93年12月17日找丁○○、庚○○、辰○○到糖廠找伊，一開始要求給付他們120 萬元，伊
    說伊是作正當生意，沒有靠他們關係把這件工程款提高到6
    百萬元，他們仍堅持要120 萬元，後來子○○向丁○○求情
    說看在他面子給60萬元就好，伊顧及自身和家人安全勉強答
    應，當天他們是要伊給60萬元現金，但伊沒錢，子○○當時
    表示60萬元由他先代付給丁○○他們，伊再提供蔗渣給子○○，他們並表示蔗渣必須以成本價折算，事後那些錢以蔗渣
    扣抵，伊運了2,800 多噸的蔗渣給子○○，子○○雖然有匯
    款70萬元給伊，但這是伊賣給子○○蔗渣的一部份的成本價
    ，伊給子○○的蔗渣價錢，每噸120 元，含運費、裝車費用
    則每噸500 元或520 元左右，伊運到子○○指定地點2,800
    多噸，這2,800 多噸子○○、他太太、員工、挖土機司機、
    辰○○都有簽收，這2,800 多噸是包括運到辰○○那邊的1
    千噸，所謂成本價就是伊的蔗渣加工資市價800 元，如果賣
    他們1 噸只能賣500 元到520 元，也就是說不能賺他們利潤
    ，子○○給的70萬元，如果以剛剛講的成本算起來是要給他
    蔗渣約1,400 噸左右，是以每噸500 元計算，伊最後全部運
    給子○○2,800 多噸，超過1, 400噸的部分伊完全沒有收錢
    ，就是子○○當初要求的那60萬（見偵卷第92至93頁、本院
    卷第627 至647 頁）。
  2.甲○○則證稱：伊是虎西企業負責人，有於93年11月22日參
    與虎尾糖廠蔗渣投標，在第一次流標後2 至3 日下午，辰○○藉口邀請伊至他家協調，到場時發現子○○（綽號阿模）
    、丁○○（綽號川哥）、庚○○（綽號李仔）等人已在場，
    辛○○也有加入，當時子○○、丁○○、庚○○他們說要圍
    標，若得標要分成4 份，由伊、子○○、辛○○、辰○○各
    一份，丁○○並表示若得標他要分2 成工程款，丁○○及子
    ○○向其等表示要將蔗渣價錢由113 元壓低至30至60元，其
    中價差他們要拿走，子○○當場向在場者表示說酒糟大攤都
    在圍標了，這小攤的他一定有辦法處理，伊認為依照他們的
    條件伊根本沒利潤，去投標又會惹上麻煩，所以第2 次沒有
    去投標（見偵卷第90至91頁）；其嗣雖於本院審理中改稱當
    日並無人脅迫其不得前往投標、亦沒有作標前協議，但亦陳
    稱偵查中之證述係出於自由意志（見本院卷第673 至687 頁
    ）；參以其偵查中之證詞與上述辛○○之證詞互核大致相符
    ，應認其偵查中之證述較為可採。
  3.寅○○於偵查中具結證稱：93年12月1 日伊有借牌以佳松公
    司名義競標虎尾糖廠蔗渣，是在當日8 時多到糖廠投入標單
    ，在中午過後開標前由辰○○處轉來子○○電話讓伊接聽，
    施先生恐嚇伊：「我們投標蔗渣工作都已經協調好了，你為
    何還競標，讓我們兄弟有一口飯吃，不然我們如翻臉你黑松
    仔也無法經營，若是你標到，要你拿一些出來你敢不拿出來
    嗎」，伊聽了心生畏懼，答應子○○若得標就退標（見警卷
    Ｂ第231 至233 頁、偵卷第91頁，其借牌而違反政府採購法
    部分，業經寅○○當庭表示認罪，以及願意接受緩起訴處分
    ）。其嗣雖於本院審理中改稱當天在糖廠未遇到辰○○，經
    交互詰問後，又稱伊在警詢及偵查中之陳述實在，當時沒有
    人教伊要怎麼說，都是照自己的意思陳述，電話中對方說話
    很不客氣，應該有意對伊投標造成干擾或恐嚇，電話是透過
    辰○○拿給伊聽，電話中那邊的人叫伊不要標要40萬元給伊
    ，電話中有2 個人跟伊說，他們沒有說他們叫什麼，說到後
    來伊才知道對方是姓施及姓呂或李，並稱其在電話中有無答
    應如果得標要退標，現在印象很模糊，以之前做的筆錄為準
    等語（見本院卷第689 至698 頁）。另佳松公司因未附廢棄
    物回收在利用文件，資格不符而未得標，則有台灣糖業公司
    虎尾糖廠95年11月24函檢附之93年12月1 日蔗渣標售招標文
    件及開標紀錄在卷可佐（見本院卷第176 頁及外放證物）。
(二)被告等雖以前詞置辯。惟查：
  1.子○○於警詢中已自承93年11月28日曾告訴庚○○要丁○○
    、庚○○出面介入協助協調蔗渣競標事宜，辛○○得標後，
    93年12月15日晚上其曾詢問庚○○，要包多少錢給丁○○，
    丁○○要求虎尾糖廠工務方面2 成利潤，庚○○有要其傳達
    「如不順從叫竹聯、天道下手」等語，其未傳達，但有跟辛○○說「我們是生意人，這賭你如贏，生意還能繼續經營嗎
    ，如輸，人家說要多少你就要給多少了」等語，其並曾於93
    年12月17日聯絡庚○○、丁○○至虎尾糖廠，共同向辛○○
    索取2 成不法利益；此外，其並稱已拿40萬元給丁○○，庚○○且教導其送60萬元給丁○○之前，要先讓辛○○簽立字
    據，名目是預購蔗渣的錢，不是付給「兄弟」的錢（見偵卷
    第70至72頁）。
  2.被告丁○○亦自承93年11月29日下午庚○○事先抵達虎尾鎮
    與子○○協商後，曾通知其立即率人前往辰○○處召開協調
    會，庚○○並對其說「聽說周仔不願讓步，找『阿光』或其
    他人一起來」，且要丁○○告訴他們（指競標業者）今天就
    要決定，另93年12月17日去虎尾糖廠當天，是由其先出面與
    辛○○協議未果，再由庚○○出面（見偵卷第210 至213 頁
    ）。
  3.被告子○○雖辯稱其並未取得相當於60萬元之蔗渣，惟證人
    甲○○於本院審理中亦證稱其係以含運費及裝卸每噸700 至
    800 元之價格銷售蔗渣（見本院卷第686 頁），核與上開辛○○證稱蔗渣加工資市價為每噸800 元相符，益徵辛○○所
    述應屬無訛。此外，子○○曾於偵查中自承辛○○已經載運
    1,300 噸（約值71萬5 千元）之蔗渣給伊，另外尚有辰○○
    替伊向辛○○載運之蔗渣1 千多噸尚未結帳（見偵卷第72頁
    ）；則依上開單價計算，辛○○交付予子○○之蔗渣總價值
    ，扣除子○○已給付之70萬元，顯已逾60萬元無疑。
  4.另被告子○○曾於偵查中自承已交付40萬元給丁○○（見偵
    卷第40頁），嗣於本院審理中改稱並未交付60萬元予被告丁○○，惟縱其所辯為真，亦僅係共犯間有無朋分不法所得問
    題，尚不得以此解免其等之罪嫌。綜上所述，被告丁○○、
    子○○、庚○○確有為本項犯行，至為明確，其等前開所辯
    無非臨訟卸責之詞，均無足採。
八、末查，子○○分別：(一)於93年11月25日，以永欲豐商行（負
    責人為施瑞統）名義，以單價0.22元標得竹南酒廠之啤酒粕
    ；(二)於93年12月14日，以永欲豐商行名義，以單價0.462 元
    標得烏日酒廠之啤酒粕；(三)於94年1 月27日，以楊馥駿畜牧
    場（負責人為楊馥駿，投標廠商聯絡人為子○○）名義，以
    單價1.833 元標得隆田酒廠高粱酒粕。相較於善化酒廠之啤
    酒粕係由禾泰公司於93年11月30日以單價0.566 元標得、嘉
    義酒廠之高粱酒粕係於94年1 月28日由東泉牧場以單價2.03
    元標得，子○○得標之價格均明顯偏低等情，則有上揭5 家
    酒廠分別提供之酒粕標售招標相關文件及開標紀錄在卷可佐
    （見本院卷外放證物），堪認被告等確係為藉由酒粕標售獲
    取利益，而為前揭犯行。本件事證明確，應予依法論科。
九、論罪科刑：
(一)被告4 人行為後，刑法業於94年2 月2 日修正公布，並於95
    年7 月1 日施行。修正後刑法第2 條第1 項規定：「行為後
    法律有變更者，適用行為時之法律。但行為後之法律有利於
    行為人者，適用最有利於行為人之法律。」本條文係規範行
    為後法律變更所生新舊法律比較適用之準據法，本身並無新
    舊法比較問題，於新法施行後，自應適用新法第2 條第1 項
    之規定，為「從舊從輕」之比較；又比較新舊法時，應就罪
    刑有關之共犯、未遂犯、想像競合犯、牽連犯、連續犯、結
    合犯，以及累犯加重、自首減輕暨其他法定加減原因（如身
    分加減）與加減例等一切情形，綜其全部罪刑之結果而為比
    較後，再適用有利於行為人之法律處斷，而不得一部割裂分
    別適用不同之新舊法（最高法院24年上字第4634號、29年上
    字964 號判例意旨、最高法院95年度第8 次刑事庭會議決議
    參照）。有關本件所涉之新舊法比較適用，詳如附表所示。
    經綜合比較結果，以修正前刑法之相關規定較有利於被告4
    人，應依前引刑法第2 條第1 項前段之規定，適用修正前刑
    法之相關規定論處，合先敘明。
(二)刑法第305 條之恐嚇罪，係指單純以將來加害生命、身體、
    自由、名譽、財產之事，恐嚇他人致生危害於安全者而言；
    如對於他人之生命、身體等，以現實之強暴脅迫手段加以危
    害要挾，使人行無義務之事或妨害人行使權利，應構成刑法
    第304 條之強制罪，而非同法第305 條之恐嚇危害安全罪（
    最高法院93年度台上字第3309號判決意旨參照）。是核：
  1.被告丁○○、子○○、戊○○、庚○○所為上開犯罪事實(一)
    、(五)之行為；被告子○○及戊○○所為犯罪事實(三)之行為；
    被告丁○○、子○○、戊○○所為犯罪事實(六)之行為，均係
    犯刑法第304 條第1 項之以脅迫妨害人行使權利既遂罪。被
    告丁○○、戊○○所為犯罪事實(二)之行為，以及被告丁○○
    、子○○、戊○○、庚○○所為犯罪事實(四)之行為，均係犯
    刑法第304 條第2 項、第1 項之以脅迫妨害人行使權利未遂
    罪。公訴人認被告等所為上開各部分之行為，均係犯刑法第
    305 條之恐嚇罪，尚有誤解，惟因基礎社會事實同一，本院
    自得變更起訴法條而為審理（本院並已就變更起訴法條後之
    新罪名於歷次審理期日踐行告知義務，而無礙被告等之防禦
    權）。犯罪事實(一)至(六)部分，被告等以脅迫妨害被害人行使
    權利，自形式上觀察，固可分為數行為，惟被告等就各項犯
    罪事實均係各基於單一之意思決定，於密接之時地接續而為
    ，侵害同一法益，應各評價為一行為，僅各論以一罪。另就
    犯罪事實(四)部分，被告4 人係以一脅迫行為同時妨害被害人
    癸○○、壬○○行使權利，應論以想像競合犯，僅成立一強
    制未遂罪。又修正前刑法第56條所謂「同一之罪名」，係指
    基於概括之犯意，連續數行為，觸犯構成犯罪要件相同之罪
    名者而言，核被告丁○○上開3 次強制既遂及2 次強制未遂
    、被告子○○上開4 次強制既遂及1 次強制未遂、被告戊○○上開4 次強制既遂及2 次強制未遂、被告庚○○上開2 次
    強制既遂及1 次強制未遂犯行，均時間緊接，觸犯構成要件
    相同之罪名，顯係基於概括犯意為之，均應依修正前刑法第
    56 條 連續犯之規定，論以一強制既遂罪，並均加重其刑。
  2.被告丁○○、子○○及庚○○所為上開犯罪事實(七)之行為，
    係犯第346 條第1 項之恐嚇取財罪（向辛○○索取相當於60
    萬元之蔗渣部分），政府採購法第87條第1 項之意圖使廠商
    不為投標而施脅迫既遂罪嫌（甲○○部分），政府採購法第
    87條第6 項、第1 項之意圖使廠商違反其本意投標未遂罪（
    辛○○部分），以及政府採購法第87條第6 項、第1 項之意
    圖使得標廠商放棄得標而施脅迫未遂罪（寅○○部分）；上
    開各罪有方法、目的之牽連關係，應依修正前刑法第55條後
    段牽連犯之規定，從一重之政府採購法第87條第1 項意圖使
    廠商不為投標而施脅迫既遂罪處斷。
  3.被告4 人就上開犯罪事實一、(一)、(四)、(五)之行為；被告丁○○及戊○○就犯罪事實一、(二)之行為；被告子○○及戊○○
    就犯罪事實一、(三)之行為；被告丁○○、子○○及戊○○就
    犯罪事實一、(六)之行為；被告丁○○、子○○及庚○○就犯
    罪事實一、(七)之行為，各有犯意聯絡及行為分擔，均應論以
    共同正犯。
  4.被告丁○○、子○○、庚○○所犯上述1.、2.部分之罪，均
    犯意各別、行為互異，應予分論併罰。
(三)爰依被告4 人之供述（見本院卷第833 頁）及其等之臺灣高
    等法院被告前案紀錄表，審酌：被告丁○○初中肄業之智識
    程度，現從事貿易之生活狀況，有違反懲治走私條例前科之
    素行；被告子○○國中畢業之智識程度，從事酒糟及飼料業
    ，與父母親、太太、小孩同住之生活狀況，有業務過失致死
    前案紀錄，惟經宣告緩刑確定之素行；被告戊○○國中畢業
    之智識程度，前從事園藝，其後無業，執行感訓處分前與太
    太、小孩共同生活之生活狀況，有贓物、違法區域計畫法前
    案紀錄之素行；被告庚○○工專畢業之智識程度，從事木材
    生意，與父親、太太、小孩同住之生活狀況，無前科之素行
    。以及被告4 人所為上開犯行多係由子○○主導、丁○○及
    戊○○執行、庚○○居間聯繫之分工狀況，暨被告4 人犯後
    均否認犯行，未見悔意等一切情狀，就被告4 人所犯各罪分
    別量處如主文所示之刑，以示懲儆。
(四)按犯罪在96年4 月24日以前者，除本條例另有規定外，有期
    徒刑減其刑二分之一。依本條例應減刑之罪，未經判決確定
    者，於裁判時，減其宣告刑。96年7 月4 日公布、同年7 月
    16日施行之中華民國九十六年罪犯減刑條例第2 條第1 項、
    第7 條第1 項分別定有明文。經查，被告4 人均係於96年4
    月24日前為上開犯行，且無不得減刑之例外情形，合於前引
    減刑條例第2 條第1 項之規定，爰就被告4 人所犯各罪均減
    其宣告刑如主文所示，並就被告丁○○、子○○、庚○○分
    別定其減刑後之應執行刑。
(五)本件扣案物即在戊○○住處扣得之支票影本8 張、支票影本
    1 張、不動產買賣契約書影本1 份、股份讓渡書影本1 張、
    委託書10份、和解契約書1 張、本票9 張、Nokia 手機1 支
    、支票20張、帳冊1 本，均與本件犯行無涉。另扣案之賣蔗
    渣帳單（大）2 本、賣蔗渣帳單（小）4 本、92及93年蔗渣
    標售承攬契約書1 本、93及94年蔗渣標售承攬契約書1 本、
    台糖租賃公證書1 本、承租權轉移書1 張，則為辰○○所有
    之物，非被告4 人所有，均不得宣告沒收，附此敘明。
、不另為無罪諭知部分：
一、公訴意旨另以：93年11月3 日下午3 時許，竹南酒廠標售酒
    粕（該次流標），子○○指示戊○○率人至該酒廠大門圍堵
    所有參與投標業者，結果巳○○（原名許清潭）所經營之大
    勝公司指派廠務人員己○○前往投標，在酒廠警衛室前遭戊○○攔住，並從酒廠取得其年籍資料後，出示其姓名資料恐
    嚇己○○，詢問是代表哪一家公司參與競標；隔天起戊○○
    又率人前往大勝公司圍廠恐嚇3 天，致巳○○及己○○心生
    畏懼，於各酒廠標售酒粕時，均不敢前往投標。因認被告子
    ○○、戊○○、丁○○此部分亦涉有刑法第305 條之恐嚇罪
    嫌。
二、按犯罪事實應依證據認定之，無證據不得認定其犯罪事實；
    又不能證明被告犯罪者，應諭知無罪之判決，刑事訴訟法第
    154 條第2 項、第301 條第1 項分別定有明文。再按認定不
    利於被告之事實，須依積極證據，苟積極證據不足為不利於
    被告事實之認定時，即應為有利於被告之認定，更不必有何
    有利之證據；又認定犯罪事實所憑之證據，雖不以直接證據
    為限，間接證據亦包括在內，然而無論直接或間接證據，其
    為訴訟上之證明，須於通常一般之人均不致有所懷疑，而得
    確信為真實之程度者，始得據為有罪之認定，倘其證明尚未
    達於此一程度，而有合理性懷疑存在時，即不得遽為被告犯
    罪之認定（最高法院30年上字第816 號、76年台上字第4986
    號判例意旨參照）。再刑法第305 條之恐嚇危害安全罪，需
    以被害人因受恐嚇，而對其生命、身體、自由、名譽或財產
    發生恐懼，心裡產生不安全之感覺為要件。
三、訊據被告子○○矢口否認上開犯行，辯稱其並未叫戊○○帶
    人去酒廠圍堵投標者；被告戊○○則辯稱：當天其雖曾遇到
    己○○，但只有問他代表哪一家公司來投標，沒有講其他恐
    嚇的話，只有93年11月3 日當天下午有去大勝飼料公司1 次
    ，隔天之後就都沒有去，且僅表示要拜訪巳○○，並未至大
    勝公司圍廠3 天。經查：
(一)公訴人認被告戊○○、子○○、丁○○涉有上開犯行，無非
    係以己○○、巳○○於警詢及偵查中之證述，以及子○○持
    用之0000000000號電話93年11月9 日10時25分48秒起通訊監
    察譯文（證據清單編號32）、93年11月15日7 時19分36秒起
    通訊監察譯文暨通聯紀錄（證據清單編號36）、93年11月16
    日23時19分15秒起通訊監察譯文暨通聯紀錄（證據清單編號
    38）等為據。
(二)然查，己○○固曾於偵查中證稱：伊是久勝公司廠務人員，
    93年11月3 日有代表久勝飼料公司（應為大勝飼料公司之誤
    ）前往竹南酒廠投標，欲離開酒廠時在酒廠警衛室被4 名不
    詳人士攔下，戊○○詢問伊說「你是哪裡人參與競標、你不
    告訴我沒關係，我有查出你住的地方」，並當場拿出伊之住
    址資料給伊看，伊之前不認識戊○○，因當天他站伊旁邊跟
    伊說話，所以印象比較深刻，伊事後有聽同事說有人到公司
    要找老闆（見偵卷第89頁）。然其復於感裁案審理中具結證
    稱：當日戊○○只有問伊住址而已，當時伊不會害怕，因為
    他們沒有惡意，只是問伊從哪裡來，並要索取伊之住址而已
    （見感裁卷第75至76頁）；並於本院審理中證稱：當天那個
    人在伊車子旁邊招手攔伊，伊就停下來，沒有人強迫伊停車
    （見本院卷第542 頁）。另巳○○固於偵查中證稱：竹南酒
    廠第一次開標後隔了1 、2 天，伊聽公司會計說有人來工廠
    拜訪伊，大約找伊2 、3 次，伊聽工廠的人說他們是開車在
    工廠周圍繞，後來伊不想再經營，所以93年11月25日沒有再
    去投標（見偵卷第89至90頁）；惟於本院審理中證稱：沒有
    人叫伊要放棄竹南酒廠的酒糟競標，93年11月3 日之後伊只
    聽小姐說有人到伊工廠要拜訪，伊不在，93年11月3 日沒有
    標到之後，公司外面沒有發生什麼事情，有沒有被人包圍過
    伊不知道，那陣子伊身體不好，不在公司，也沒有聽說公司
    外面有沒有被人包圍（見本院卷第563 至559 頁）。是由己○○、巳○○之證詞，尚無法證明丁○○、子○○、戊○○
    曾於93年11月3 日竹南酒廠開標當日恐嚇己○○，致其心生
    畏懼，亦無法證明大勝公司曾遭圍廠3 天。
(三)至於上開公訴人所舉子○○持用之0000000000號電話通訊監
    察譯文，被告戊○○、子○○之辯護人均爭執其證據能力。
    且縱認該等通訊監察譯文有證據能力，93年11月9 日10時25
    分48秒起之通訊監察譯文（見警卷Ｂ第354 至357 頁、第
    360 頁）係子○○與庚○○之對話，對話中庚○○固曾提及
    巳○○向其抱怨伊並未得標，子○○卻派人到伊工廠圍廠2
    、3 天，然核其內容亦僅為庚○○轉述巳○○陳述所為傳聞
    之詞；另93年11月15日7 時19分36秒起之通訊監察譯文暨通
    聯紀錄（見警卷Ｂ第374 至381 頁），內容則為子○○與「
    某男」之對話，對話中固曾提及巳○○向子○○表示「阿模
    ，你看我很軟，下這麼重力」，以及子○○向巳○○表示如
    果「吃子彈」與其無關，但亦未提及大勝公司有遭圍廠3 天
    ；再93年11月16日23時19分15秒起之通訊監察譯文暨通聯紀
    錄（見警卷Ｂ第387 頁、第390 頁），內容亦僅為戊○○告
    訴子○○「許董你幫我聯絡說我要與他見面談話，不然我去
    ，他一定又躲起來」。是上開3 次通訊監察譯文，均無法證
    明被告3 人有為上述恐嚇犯行。
(四)佐以大勝公司之會計午○○於本院審理中具結證稱：93年11
    月初被告戊○○有到大勝公司去說要找老闆，但是老闆不在
    ，其進去時的時候就像一般客戶拜訪一樣，態度不會很兇，
    後來公司沒有發生過被騷擾的事情，在他們拜訪完之後，那
    幾天沒有人去圍廠，也沒聽說過有人去圍廠，沒有注意93年
    11月初戊○○去大勝公司那一陣子，有沒有發生有人開車在
    工廠周圍繞的情況（見本院卷第698 至704 頁）。益證被告
    等上開所辯尚非無據。
四、綜上所述，本件既查無其他積極證據足資認定被告丁○○、
    子○○、戊○○有公訴人所指恐嚇己○○、巳○○之犯行，
    原應諭知被告3 人無罪，惟公訴意旨既認此部分與前開有罪
    部分，有連續犯之裁判上一罪關係，爰不另為無罪之諭知。
據上論斷，應依刑事訴訟法第299 條第1 項前段、第300 條，政
府採購法第87條第1 項、第6 項，刑法第2 條第1 項前段、第11
條前段、第28條、第56條（修正前）、第304 條第1 項、第346
條第1 項、第55條（修正前）、第51條第5 款（修正前），刑法
施行法第1 條之1 第1 項、第2 項前段，中華民國九十六年罪犯
減刑條例第2 條第1 項第3 款、第7 條，判決如主文。
本案經檢察官江金星到庭執行職務
中　　華　　民　　國　　96　　年　　12　　月　　28　　日
                  刑事第三庭 審判長法　官　陳 仁 智
                                   法  官  鄭 雅 文
                                   法  官  陳 蒨 儀
上列正本證明與原本無異。
如不服本判決，應於判決送達後十日內向本院提出上訴狀，上訴
書狀依法應敘述具體理由，如未敘述具體理由者，應於上訴期間
屆滿後二十日內補提理由書於本院（均應附繕本）。告訴人或被
害人如對於本判決不服者，應具備理由請求檢察官上訴，其上訴
期間之計算係以檢察官收受判決正本之日期為準。
中　　華　　民　　國　　96　　年　　12　　月　　31　　日
                                   書記官  楊 國 色
附錄本判決論罪法條：
中華民國刑法第304 條以強暴、脅迫使人行無義務之事或妨害人
行使權利者，處3 年以下有期徒刑、拘役或3 百元以下罰金。
前項之未遂犯罰之。
中華民國刑法第346 條
意圖為自己或第三人不法之所有，以恐嚇使人將本人或第三人之
物交付者，處6 月以上5 年以下有期徒刑，得併科1 千元以下罰
金。
以前項方法得財產上不法之利益，或使第三人得之者，亦同。
前二項之未遂犯罰之。
政府採購法第87條意圖使廠商不為投標、違反其本意投標，或使
得標廠商放棄得標、得標後轉包或分包，而施強暴、脅迫、藥劑
或催眠術者，處1 年以上7 年以下有期徒刑，得併科新臺幣3 百
萬元以下罰金。
犯前項之罪，因而致人於死者，處無期徒刑或7 年以上有期徒刑
；致重傷者，處3 年以上10年以下有期徒刑，各得併科新臺幣3
百萬元以下罰金。
以詐術或其他非法之方法，使廠商無法投標或開標發生不正確結
果者，處5 年以下有期徒刑，得併科新臺幣1 百萬元以下罰金。
意圖影響決標價格或獲取不當利益，而以契約、協議或其他方式
之合意，使廠商不為投標或不為價格之競爭者，處6 月以上5 年
以下有期徒刑，得併科新臺幣1 百萬元以下罰金。
意圖影響採購結果或獲取不當利益，而借用他人名義或證件投標
者，處3 年以下有期徒刑，得併科新臺幣1 百萬元以下罰金。容
許他人借用本人名義或證件參加投標者，亦同。
第1項、第3項及第4項之未遂犯罰之。
附表：刑法修正施行後新舊法之比較適用
說明：一、【新法】：94年1 月7 日修正，同年2 月2 日公布，
           95年7月1日施行之刑法。
          【舊法】：94年1 月7 日修正，同年2 月2 日公布，
           95年7 月1日施行前之刑法。
      二、【最高法院決議】：最高法院95年5 月23日第8 次刑
           事庭會議決議。
      三、【高院座談會決議】：臺灣高等法院暨所屬法院因應
           新修正刑法施行座談會研討結果。
┌──┬──┬───────────┬──┬────────────┐
│編號│條號│新法                  │比較│理由                    │
│    │    ├───────────┤    │                        │
│    │    │舊法                  │結果│                        │
├──┼──┼───────────┼──┼────────────┤
│1.  │25  │新條文                │    │刑法就一般未遂犯之成立要│
│    │    │已著手於犯罪行為之實行│    │件及處罰效果，原分定於刑│
│    │    │而不遂者，為未遂犯。  │    │法第25條第1 項、第26條前│
│    │    │未遂犯之處罰，以有特別│    │段，立法體例不妥，刑法95│
│    │    │規定者為限，並得按既遂│    │年7 月1 日修正施行，將刑│
│    │    │犯之刑減輕之。        │    │法第26條前段規定，改列刑│
│    │    ├───────────┼──┤法第25條第2 項後段，僅涉│
│    │    │舊條文                │    │及條文條項調整，其成立要│
│    │    │已著手於犯罪行為之實行│    │件及處罰效果則無變更，自│
│    │    │而不遂者，為未遂犯。  │    │無庸為新舊法比較，應適用│
│    │    │未遂犯之處罰，以有特別│    │現行刑法之規定。        │
│    │    │規定者，為限。        │    │                        │
├──┼──┼───────────┼──┼────────────┤
│2.  │28  │新條文                │新法│刑法第28條將舊法之「實施│
│    │    │二人以上共同實行犯罪之│有利│」修正為「實行」。原「實│
│    │    │行為者，皆為正犯。    │    │施」之概念，包含陰謀、預│
│    │    ├───────────┼──┤備、著手及實行等階段之行│
│    │    │舊條文                │    │為，修正後僅共同實行犯罪│
│    │    │二人以上共同實施犯罪之│    │行為始成立共同正犯。是新│
│    │    │行為者，皆為正犯。    │    │法共同正犯之範圍已有限縮│
│    │    │                      │    │，排除陰謀犯、預備犯之共│
│    │    │                      │    │同正犯。新舊法就共同正犯│
│    │    │                      │    │之範圍既因此而有變動，自│
│    │    │                      │    │屬犯罪後法律有變更，而非│
│    │    │                      │    │僅屬純文字修正。經新舊法│
│    │    │                      │    │比較結果，以新法較有利於│
│    │    │                      │    │行為人。（最高法院96年度│
│    │    │                      │    │台上字第1323號判決要旨參│
│    │    │                      │    │照）                    │
├──┼──┼───────────┼──┼────────────┤
│3.  │33  │新條文                │    │舊法第33條第5 款規定，罰│
│    │    │主刑之種類如下：      │    │金：1 元以上，修正後則提│
│    │    │一、死刑              │    │高為，罰金：新臺幣1 千元│
│    │    │二、無期徒刑          │    │以上，以百元計算之。罰金│
│    │    │三、有期徒刑：二月以上│    │之定義既已修正，法定刑為│
│    │    │    ，十五年以下。但遇│    │罰金者，其法定最低度罰金│
│    │    │    有加減時，得減至二│    │亦提高為新臺幣1 千元，致│
│    │    │    月未滿，或加至二十│    │刑度有加重之情形，不論宣│
│    │    │    年。              │    │告罰金與否，應依新法第2 │
│    │    │四、拘役：一日以上，六│    │條第1 項前段之規定，適用│
│    │    │    十日未滿。但遇有加│    │行為時法。（最高法院決議│
│    │    │    重時，得加至一百二│    │第三點(一)參照）。        │
│    │    │    十日。            │    │                        │
│    │    │五、罰金：新臺幣一千元│    │                        │
│    │    │    以上，以百元計算之│    │                        │
│    │    │    。                │    │                        │
│    │    ├───────────┼──┤                        │
│    │    │舊條文                │舊法│                        │
│    │    │主刑之種類如下：      │有利│                        │
│    │    │一、死刑              │    │                        │
│    │    │二、無期徒刑          │    │                        │
│    │    │三、有期徒刑：二月以上│    │                        │
│    │    │    ，十五年以下。但遇│    │                        │
│    │    │    有加減時，得減至二│    │                        │
│    │    │    月未滿，或加至二十│    │                        │
│    │    │    年。              │    │                        │
│    │    │四、拘役：一日以上，二│    │                        │
│    │    │    個月未滿。但遇有加│    │                        │
│    │    │    重時，得加至四個月│    │                        │
│    │    │    。                │    │                        │
│    │    │五 罰金：一元以上。   │    │                        │
├──┼──┼───────────┼──┼────────────┤
│4.  │51  │新條文                │    │新法第51條第5 款提高多數│
│    │  │宣告多數有期徒刑者，於│    │有期徒刑合併應執行之刑不│
│    │    │各刑中之最長期以上，各│    │得逾30年，新法施行後，因│
│    │    │刑合併之刑期以下，定其│    │新法修正後提高合併應執行│
│    │    │刑期。但不得逾三十年。│    │之最高度刑期，較舊法規定│
│    │    ├───────────┼──┤，對行為人更為不利，雖非│
│    │    │舊條文                │舊法│關於罪刑之變更，惟定執行│
│    │    │宣告多數有期徒刑者，於│有利│刑為科刑事項，影響及行為│
│    │    │各刑中之最長期以上，各│    │人刑罰之法律效果，屬刑法│
│    │    │刑合併之刑期以下，定其│    │第2 條第1 項之法律變更，│
│    │    │刑期。但不得逾二十年。│    │新法第51條第5 款對行為人│
│    │    │                      │    │不利，應依新法第2 條第1 │
│    │    │                      │    │項，適用最有利於行為人之│
│    │    │                      │    │法律，即行為時之舊法；裁│
│    │    │                      │    │判確定前犯數罪，其中一罪│
│    │    │                      │    │在新法施行前者，亦同（最│
│    │    │                      │    │高法院決議第五點(一)，高院│
│    │    │                      │    │座談會決議第二之八則）  │
├──┼──┼───────────┼──┼────────────┤
│5.  │55  │新條文                │    │刑法修正之後，原屬牽連犯│
│    │後段│刪除                  │    │之數個犯罪行為，依新法應│
│    │    │                      │    │數罪併罰，比較修正前之規│
│    │    ├───────────┼──┤定，可依裁判上一罪論處，│
│    │    │舊條文                │舊法│顯然罪刑之處罰內容發生變│
│    │    │犯一罪而其方法或結果之│有利│動，按刑法第2 條之法律，│
│    │    │行為犯他罪名者，從一重│    │係指刑罰所依存的整體法律│
│    │    │處斷。                │    │狀態，故法律有變更應指足│
│    │    │                      │    │以影響行為的可罰性與法律│
│    │    │                      │    │效果的法令，因修正而有所│
│    │    │                      │    │變更而言，此部份之修正自│
│    │    │                      │    │屬法律變更，應為新舊法之│
│    │    │                      │    │比較，經新舊法比較之結果│
│    │    │                      │    │，以舊法較有利於行為人，│
│    │    │                      │    │應依舊刑法第55條後段規定│
│    │    │                      │    │，從一重處斷（最高法院決│
│    │    │                      │    │議第五點(三)，高院座談會決│
│    │    │                      │    │議第九、十四則）        │
├──┼──┼───────────┼──┼────────────┤
│6.  │56  │新條文                │    │刑法修正之後，原屬連續犯│
│    │    │刪除                  │    │之數個犯罪行為，依新法應│
│    │    │                      │    │數罪併罰，比較修正前之規│
│    │    │                      │    │定，可依裁判上一罪論處，│
│    │    │                      │    │顯然罪刑之處罰內容發生變│
│    │    ├───────────┼──┤動，按刑法第2 條之法律，│
│    │    │舊條文                │舊法│係指刑罰所依存的整體法律│
│    │    │連續數行為而犯同一之罪│有利│狀態，故法律有變更應指足│
│    │    │名者，以一罪論。但得加│    │以影響行為的可罰性與法律│
│    │    │重其刑至二分之一。    │    │效果的法令，因修正而有所│
│    │    │                      │    │變更而言，此部份之修正自│
│    │    │                      │    │屬法律變更，應為新舊法之│
│    │    │                      │    │比較，經新舊法比較之結果│
│    │    │                      │    │，以舊法較有利於行為人，│
│    │    │                      │    │應依舊刑法第56條規定論以│
│    │    │                      │    │一罪，並加重其刑（最高法│
│    │    │                      │    │院決議第五點(四)，高院座談│
│    │    │                      │    │會決議第十四則）        │
├──┼──┼───────────┼──┼────────────┤
│7.  │67  │新條文                │未遂│(一)【加重時】            │
│    │    │有期徒刑或罰金加減者  │減輕│新法修正，罰金最低度同時│
│    │    │，其最高度及最低度同  │時，│加重之，使法官量刑範圍受│
│    │    │加減之。              │新法│到限縮，行為人將受到較舊│
│    │    │                      │有利│法罰金最低度較高之刑罰，│
│    │    ├───────────┼──┤行為人受處罰之實質內涵顯│
│    │    │舊條文                │連續│有變更，應屬第2 條第1 項│
│    │    │有期徒刑加減者，其最  │犯加│之法律變更，自應比較新舊│
│    │    │高度及最低度同加減之  │重時│法，適用最有利行為人之舊│
│    │    │。                    │，舊│法（最高法院決議第三點）│
│    │    │                      │法有│。                      │
│    │    │                      │利  │(二)【減輕時】            │
│    │    │                      │    │舊法罰金減輕者，僅減其最│
│    │    │                      │    │高度，新法修正後，其最低│
│    │    │                      │    │度罰金同減之，行為人將受│
│    │    │                      │    │較舊法為低之罰金刑，行為│
│    │    │                      │    │人受罰之實質內涵顯有變更│
│    │    │                      │    │，應比較新舊法，依第2 條│
│    │    │                      │    │第1 項但書，適用最有利於│
│    │    │                      │    │行為人之新法。          │
└──┴──┴───────────┴──┴────────────┘
